臺灣高等法院臺南分院刑事判決
上　訴　人
即　被　告　甲○○
　　　　　　　　　　(
指定辯護人　義務辯護人　蘇文奕　律師
上列上訴人因強盜等案件，不服臺灣雲林地方法院93年度訴字第
516號中華民國94年5月26日第一審判決（起訴案號：臺灣雲林地
方法院檢察署93年度偵字第2408、3484號），提起上訴，本院判
決如下：
    主  文
原判決撤銷。
甲○○竊盜，因脫免逮捕，而當場施以強暴脅迫，處有期徒刑伍
年肆月。
    事  實
一、甲○○與吳鴻組（檢察官聲請簡易判決處刑，經臺灣雲林地
    方法院北港簡易庭於九十三年九月八日，以九十三年度港簡
    字第一九九號判處有期徒刑四月，如易科罰金，以三百元折
    算一日確定）共同基於意圖為自己不法所有之犯意聯絡，於
    民國九十三年五月十六日十三時五十分許，由甲○○駕駛車
    號DO-1352號自小客車，搭載甲○○之子張○○（八十六年
    六月二十日生）及吳鴻組，至雲林縣水林鄉○○村○○地段
    七○五號丙○○所有之豬舍內，推由甲○○進入豬舍柵欄，
    拆除鉛鐵片（高床鐵板），由吳鴻組站在豬舍走道接手鉛鐵
    片方式，竊取鉛鐵片八片得手，其中五片由吳鴻組暫堆在走
    道上，另三片則已放在豬舍入口走道。詎料，丙○○等人於
    當日上午，已發覺豬舍內有部分鉛鐵片遭竊，遂早於十三時
    許，邀集其父丁○○及林西田，在旁等候，丙○○等人發覺
    上情後，分持鐵管、木棍，由丁○○、林西田逮捕甲○○，
    丙○○逮捕吳鴻組，甲○○、吳鴻組遭逮捕後，被帶至豬舍
    外廣場看守。丙○○向甲○○、吳鴻組表示靜待警方前來處
    理，吳鴻組竟往產業道路路口方向逃離，丙○○見狀，隨後
    追趕，林西田亦追趕吳鴻組，僅由丁○○一人繼續看守甲○○，而甲○○見有機可趁，竟抱起張○○，往反方向自小客
    車停放處逃逸，並坐上自小客車，發動引擎。甲○○預見駕
    車脫免逮捕，有可能造成他人受傷，但為順利逃離現場，縱
    使造成他人受傷，仍不違背本意之傷害犯意，以入擋採油門
    ，將該車駛離之強暴方法，明知丁○○站立在車後方，竟仍
    倒車轉向後退，而丁○○不及閃避，與林西田二人高喊「閃
    開」，丁○○並以手推檔車輛，因車輛倒退作用力緣故，丁○○因而倒地，並受有兩下肢及左前臂外傷之傷害。丙○○
    於追捕吳鴻組之際，聽見其父丁○○與林西田高喊「閃開」
    ，因而轉頭觀看，目睹上情，便站立在甲○○自小客車左前
    方，阻擋甲○○離去，甲○○竟仍執意離去，自小客車擦撞
    丙○○，致使丙○○受有兩側膝蓋及右側腳踝部多處擦傷之
    傷害。甲○○駕駛自小客車，抵達產業道路路口時，適乙○○抵達現場，見甲○○欲離去現場，站立在產業道路路邊，
    自小客車左前方處，向甲○○表示「不能走」，甲○○未停
    車，反以脅迫言語向乙○○恫稱：「給你死」，於左轉之際
    ，車輛擦撞到乙○○，乙○○跌落至田裡，並受有右側脛、
    腓骨骨折、右側大拇指撕裂傷及右前臂擦傷之傷害。甲○○
    則逃離現場。
二、案經雲林縣警察局北港分局報請臺灣雲林地方法院檢察署檢
    察官偵查起訴。
    理  由
一、訊據被告甲○○坦承於上揭時地，與吳鴻組共同竊取鉛鐵片
    等情，然否認有何準強盜犯行，辯稱：有搬鉛鐵片，但尚未
    搬上車，仍在豬舍內，遭人發現後，遭被害人毆打，之後被
    帶到豬舍外，吳鴻組無法承受毆打，有意思逃跑，一群人就
    去打吳鴻組，後來我跪在地上，向丁○○求饒，丁○○走過
    去叫丙○○不要再打，我趁著丁○○走過去時，帶我兒子上
    車逃跑，被害人發現後，從後面追來，之後便逃離現場，並
    非有意要撞被害人云云。然查：
  (一)被告與證人吳鴻組於上開時地，至證人丙○○豬舍內，竊取
    鉛鐵片之事實，業據被告於偵查時坦承不諱（詳警卷2頁，
    偵卷23頁），核與證人吳鴻組於警詢供稱：甲○○在豬舍內
    搬取鉛鐵片，由我在豬舍內的走道接手過來，把鉛鐵片一片
    一片堆成一疊等語甚詳（詳警卷5頁）；復於原審證稱：當
    天被告在豬舍內偷鉛鐵片，並交給我時，我站在豬舍內的走
    道上，我接到鉛鐵片後，隨手放在走道地上等語相符（詳原
    審卷55、56頁），並有贓物領據一紙及照片四張在卷可稽（
    詳警卷31至33頁），足認被告自白與事實相符，應可採信。
    至於被告於原審辯稱：其至豬舍內拿鉛鐵片後，交給吳鴻組
    ，吳鴻組放在走道上，未搬動鉛鐵片云云（詳原審卷87頁）
    。然證人丙○○於原審證稱：鉛鐵片有些搬運到豬舍鐵門外
    面的廣場，有的還在豬舍內走廊，他們還在搬運中，放置在
    廣場鉛鐵片，距離車子約一、二十公尺等語甚詳（詳原審卷
    64頁），並有現場照片2張在卷可稽（詳警卷32頁）。足認
    被告與證人吳鴻組所竊取之鉛鐵片，有三片已搬至豬舍門口
    處，另五片則暫時堆放在豬舍內走道。況證人吳鴻祖於原審
    證稱：鉛鐵片每片長約四十五公分，寬二十九公分，約十五
    公斤重等語明確（詳本院卷58頁），被告為竊盜行為時，年
    近二十九歲，而證人吳鴻組年滿二十五歲，均為年輕力壯，
    身強體健之人，可輕易搬動鉛鐵片。現場鉛鐵片既已由被告
    自豬舍柵欄內拆除，並交給證人吳鴻組，部分堆放在走道，
    部分已搬運至豬舍門口。顯然，證人丙○○所有之鉛鐵片，
    已遭被告及證人吳鴻組竊取，並置於自己實力支配，被告及
    證人吳鴻組竊取鉛鐵片犯行，應已既遂，至為明確。
  (二)被告於警詢自承：我當時與吳鴻組及我兒子張○○一同前往
    豬舍竊取高床鐵板，當時我被屋主丁○○抓到，其他人在追
    趕吳鴻組，我趁屋主未注意時，帶著我兒子張○○跑去開車
    逃離現場等語（詳警卷2頁），經核與證人丙○○於警詢供
    稱：十三時許，林西田、丁○○還有我在附近埋伏，到了十
    三時五十分左右，吳鴻組與甲○○及一名小孩，開著一部自
    小客車到現場，並進入我們豬舍要行竊，我們就開始圍捕，
    吳鴻組、甲○○及一名小孩被我們制伏，這時甲○○就求我
    們原諒他，我們就鬆懈了心，甲○○利用這機會抱著小孩去
    開車等語（詳警卷17頁）；證人丁○○於警詢供稱：我與林
    西田二人追甲○○，並制伏在地上，甲○○被制伏在地上時
    ，一直哀求我們原諒，當時我們看他身旁還帶一個小孩，我
    們心想他不會跑掉，所以由我一人看管甲○○，林西田繼續
    幫忙追吳鴻組，就在此時，甲○○利用我不注意時，牽著小
    孩跑去開車等語大致相符（詳警卷11頁）。依此，被告與證
    人吳鴻組為上揭竊盜犯行，遭在場等候之證人丙○○、丁○○及林西田發覺，並遭證人丙○○等人制伏在豬舍前廣場時
    ，趁證人丙○○等人不注意之際，證人吳鴻組先往產業道路
    方向逃跑，被告則抱其幼子，往反方向自小客車逃跑，坐上
    自小客車等情，應可認定。此外，證人吳鴻組於原審證稱：
    我在豬舍內被丙○○一人制伏，到豬舍外面時，有一個拿鐵
    棒、一個騎乘機車拿木棒毆打我，從我被發現到被制伏，時
    間約三、四十秒，不到一分鐘，跑出去，沒有多久就跌倒，
    就被制伏。而從我被制伏，到被告駕車離開，時間不到五分
    鐘等語（詳原審卷第60頁至61頁），經核與證人丙○○於原
    審證稱：被告是在豬舍內被制伏，被我們帶到廣場等待警察
    到來，在豬舍內，被告有要逃跑，被我們帶到廣場後，約五
    分鐘內，被告駕車逃離等語相符（詳原審卷63頁）。證人吳
    鴻組與證人丙○○二人，立場相反，且於原審交互詰問時，
    係隔離詰問，二人就(1)被告實施竊盜犯行，至遭制伏止，及
    (2)遭制伏後，到被告駕車逃離之時間，證述內容大致相符。
    顯見，證人吳鴻組及丙○○上揭證詞，應屬可信。而根據上
    開二人證言，被告為竊盜犯行時，至趁隙逃至自小客車上之
    時間，在五分鐘之內。又被告在該五分鐘內，遭證人丁○○
    等人看守在豬舍前廣場，且未脫離逮捕者視線，就時間及空
    間而言，均屬密接，自屬刑法第三百二十九條之「當場」，
    事甚明灼。
  (三)又被告為脫免逮捕，基於不確定之傷害犯意，以不惜傷害證
    人丙○○、丁○○及乙○○之強暴方法，駕車逃離現場等情
    ，業據證人丙○○於原審證稱：我有看到丁○○受傷經過，
    我聽到他們說開車，聽到林西田與丁○○喊閃開，我當時還
    在追吳鴻組，我轉頭看，看到被告倒車急轉彎，丁○○被車
    子「扇」到旁邊去，我追到駕駛座旁邊，在車子左斜前方，
    叫被告停車，被告不理我，繼續開車走，遭被告車子擦撞到
    腳部。之後又撞到我四叔乙○○，乙○○也被撞到田裡，被
    告便開車跑掉等語甚詳（詳原審卷63、67頁），經核與證人
    丁○○於原審證稱：被告抱著小孩跑上車，開車轉頭要走，
    我說不要走，他倒車，我人在車後面，要閃開，閃不及，我
    用手去推車子，然後車子再往前時，身體被車子「拖」倒地
    。我兒子丙○○看到我被撞倒受傷，趕過來看我傷勢，站在
    車子左手邊，被告往前衝出去，順勢「拖」倒丙○○，而乙○○在產業道路口被撞到腳斷掉，腳骨折斷「剎」出來，人
    還倒在田裡等語（詳原審卷69、70頁）；證人乙○○於原審
    證稱：剛到現場，看到被告要開車走，丙○○與丁○○要圍
    住被告，被車子擦到跌倒，被告開出來，我在路邊那裡，在
    車子左邊路邊，靠駕駛座那邊，我對他說「不能走」，他說
    「讓你死」，就開走，撞到我右小腿中節，手骨撞到都是傷
    口，我並掉到田裡面，別人扶我起來，我才坐在路旁等語相
    符（詳原審卷70、71頁），並有診斷證明書四紙在卷可稽（
    見警卷(二)第25頁至27之1頁）。證人丙○○、丁○○與乙○○三人，經原審隔離交互詰問，就被告脫免逮捕時所施以之
    強暴行為，互核一致，並無誇大或隱匿犯罪情節之情形，渠
    等證言，應屬誠實可信。是以，被告倒車轉向時，先致使證
    人丁○○受傷，次遭證人丙○○站立車輛左前方，阻擋離去
    時，為離去現場，撞及證人丙○○，之後在產業道路路口，
    遭證人乙○○表示不得離去後，竟以脅迫言語，喝令證人乙○○，並執意駛離現場，致使乙○○受傷等情，堪可認定。
    而被告在廣場遭證人丁○○看守時，即已知悉證人丁○○等
    人有不讓被告及證人吳鴻組離去之意思，被告自廣場逃離時
    ，應知證人丁○○會自後追趕，其明知證人丁○○站立在車
    後；且欲駕車離去現場時，為中午時分，證人丙○○及乙○○均站立在自小客車左斜前方及前方，被告可清楚見到證人
    丙○○及乙○○，其執意駕車駛離，顯有傷害證人丁○○、
    丙○○及乙○○之不確定故意，甚為明灼。被告先於偵查時
    辯稱：不知有無撞傷人，且無傷害故意云云（詳偵卷23 頁
    ）；復於原審改辯稱：我跑去開車，丁○○有去追我，但是
    自己跌倒，之後丙○○追過來，我沒有說要撞死丙○○。又
    乙○○看我開車出來，便拿鐵管阻擋，我害怕，才開比較快
    ，乙○○才會自己跌倒，不是我撞他云云（詳原審卷86頁）
    ，均屬卸責之詞，不足採信。
  (四)此外，證人乙○○在產業道路路口，阻攔被告駕車離去時，
    係站立在被告駕駛座左前方路旁，被告欲駕車駛離，必定看
    見證人乙○○站立在該處，證人乙○○直接與被告面對面，
    證人乙○○聽到被告喊「給你死」，應非虛偽。是以，被告
    於警詢辯稱：未向乙○○說「要給你死」云云（詳警卷2頁
    ），自非可採。至證人丙○○於原審證稱：距離很遠，沒有
    聽到等語（詳原審卷72頁）。然因被告已駕車逃離，離證人
    丙○○有相當距離，未聽見被告上開言語，亦與常情無違。
    另證人丁○○則先於警詢供稱：被告開車倒車衝撞我，喊說
    要給你死等語（詳警卷11頁），於原審則改證稱：（問：你
    在被告要逃跑的過程中，有無聽到被告說讓你死？）我在裡
    面被撞倒跌倒在地上，他車子開出去，距離我很遠，我聽不
    清楚等語（詳本院卷71頁），則前後所供，情節不一，自應
    就此部分為有利於被告之認定，附此說明。
  (五)至於被告於原審尚辯稱：其遭證人乙○○等人逮捕時，證人
    乙○○等人係持鐵管等物毆打，其見吳鴻組已經被打至手、
    腳斷掉，因懼怕被打，始起意逃離現場云云（詳原審卷87頁
    ）。辯護人據此認為被告逃離現場之行為，可能與正當防衛
    或緊急避難有關（詳原審卷30頁）。然查，證人丙○○於原
    審證稱：被告遭制伏後，在豬舍內到廣場時，都一直拜託我
    們原諒他，我們也說不要緊，警察快要來處理，且在廣場時
    ，有以手肘撞被告胸口幾下，並罵被告當小偷還帶小孩等語
    甚詳（詳原審卷65頁）。是以，被告遭證人丙○○等人制伏
    在豬舍前廣場時，雖遭證人丙○○以手肘擊打胸部，被告對
    該不法侵害，在適當程度內，本得行使正當防衛，但防衛方
    法並非授權被告得以強暴脅迫方式，駕車逃離現場，被告於
    行使適當防衛權，排除證人丙○○之侵害行為後，仍應接受
    法律制裁。況且，被告於原審自承：本來不想跑，證人丙○○等人叫我們出來豬舍外面，我有向他們求饒，給我一次機
    會等語（見原審卷86頁）；另證人丙○○則於原審證稱：被
    告要逃跑前，有向被告及吳鴻組表示要等到警察來處理，被
    告與吳鴻組聽到後，才有逃跑的動作等語（詳原審卷67頁）
    。如此可見，被告遭逮捕後，尚希求給予機會，並無逃跑之
    意。被告起意脫免逮捕，實乃因證人丙○○告知靜待警方前
    來，為逃避刑責，始脫免逮捕，而非客觀上有何危難存在。
    從而，被告以強暴脅迫方式，駕車逃離現場，並致使證人丙○○等人受傷之行為，自不得主張正當防衛或緊急避難，甚
    為明確。
  (六)另證人吳鴻組於原審證稱：我當時要跑出豬舍時，被告與我
    反方向跑，並未看見被告離開現場，因為被制伏在地上，所
    以沒有看見等語（詳原審卷57、59頁）。被告駕車逃離現場
    時，證人吳鴻組遭制伏在地，未看見被告駕車離開現場之經
    過。依此，證人吳鴻組上揭證詞，無法為有利或不利於被告
    關於準強盜犯行之認定，併此說明。
  (七)綜上所述，本件事證明確，被告犯行，堪以認定。
二、按上訴人結夥三人在車站行竊，為脫免逮捕而施強暴，毆傷
    被害人，雖竊得之款交其夥犯接走，上訴人尚未分得即被捕
    獲，但既係結夥三人共同行竊，應就其他共犯之全部行為負
    責，並不因上訴人尚未分贓，而可減免刑責，從而其竊盜為
    脫免逮捕，當然實施強暴，即應以準強盜論，因實施強暴，
    以至傷人，尚應成立傷害罪，其間有方法結果之牽連關係，
    應從一重之準強盜罪處斷，而所犯之準強盜罪，具有第三百
    二十一條第一項第四款、第六款結夥三人以上，在車站行竊
    之情形，應依刑法第三百三十條第一項處斷。最高法院56年
    度臺上字第2168號、51年度臺上字第1820號判例可資參照。
    本件被告與共犯吳鴻組竊取被害人丙○○所有之鉛鐵片，於
    竊盜犯行遭發覺後，被告為脫免逮捕，駕車逃逸時，施強暴
    於被害人丙○○、丁○○及乙○○，致使丙○○等人受傷，
    並以脅迫言語，命被害人乙○○不得阻擋其離去。核其所為
    ，係犯刑法第三百二十九條、第三百二十八條第一項之準強
    盜罪及第二百七十七條第一項之傷害罪。被告所犯上開二罪
    間，有方法結果牽連關係，為牽連犯，應依刑法第五十五條
    規定，從一重準強盜罪論處。公訴人僅就被告所犯準強盜犯
    行提起公訴，然檢察官就犯罪事實之一部起訴者，其效力及
    於全部，本件被告所犯傷害犯行部分，與起訴部分有牽連犯
    裁判上一罪之關係，已如前述，法院自應就屬於裁判上一罪
    之傷害犯行部分一併加以裁判。
三、原審予以論罪科刑，固非無見，惟查：連續犯之成立，除主
    觀上須基於一個概括之犯意外，客觀上須先後數行為，逐次
    實施而具連續性，侵害數個同性質之法益，其每一前行為與
    次行為，依一般社會健全觀念，在時間差距上，可以分開，
    在刑法評價上，各具獨立性，每次行為皆可獨立成罪，構成
    同一之罪名，始足當之；如數行為於同時同地或密切接近之
    時地實施，侵害同一之法益，各行為之獨立性極為薄弱，依
    一般社會健全觀念，在時間差距上難以強行分開，在刑法評
    價上，以視為數個舉動之接續施行，合為包括之一行為予以
    評價，較為合理，則屬接續犯，而為包括之一罪。（最高法
    院86年台上字第3295號判例參照）本件被告對被害人丙○○
    、丁○○及乙○○所為之傷害行為，於密切接近之時地實施
    ，侵害同一之法益，各行為之獨立性極為薄弱，依一般社會
    健全觀念，在時間差距上難以強行分開，應視為數個舉動之
    接續施行之接續犯，原審誤認為連續犯，尚有未洽。被告上
    訴意旨，猶執前詞，否認涉準強盜罪，雖不足採，惟原判決
    既有可議，自屬無可維持，應由本院將原判決撤銷改判。爰
    審酌被告為國小畢業，有違反毒品危害防制條例之前案記錄
    ，與共犯吳鴻組竊取鉛鐵片，遭被害人發覺後，為脫免逮捕
    ，竟起意駕車逃離，撞傷被害人丙○○、丁○○及乙○○，
    其中被害人乙○○所受傷勢嚴重，為此住院十四天，並施以
    植入骨內鋼釘鋼板手術，及犯後坦承竊盜犯行等一切情狀，
    量處如主文第二項所示之刑。
四、至於被告於警詢自承：我和吳鴻組於當天早上十一時左右，
    就到同一個地方竊取過十片鐵板，後來拿去資源回收場賣一
    千七百元等語（詳警卷3頁），經核與被害人丙○○於警詢
    指稱：今天（九十三年五月十六日）豬舍被竊二次等語相符
    （詳警卷17頁），並經證人乙○○於原審證稱：他們早上偷
    過一次，下午再來的等語甚詳（詳原審卷70頁）。足認被告
    尚涉犯竊盜罪嫌，惟此部分未經檢察官起訴，且與本案無連
    續犯裁判上一罪關係，即非本院所得審酌，自應由檢察官另
    行依法偵辦，併此敘明。
據上論結，應依刑事訴訟法第369條第1項前段、第364條、第299
條第1項前段，刑法第329條、第328條第1項、第277條第1項、第
55條，罰金罰鍰提高標準條第1條前段，判決如主文。
本案經檢察官劉得鉦到庭執行職務。
中　　華　　民　　國　　94　　年　 　8　　月　　23 　日
                  刑事第六庭    審判長法　官  蔡崇義
                                      法　官  董武全
                                      法　官  侯明正
以上正本證明與原本無異。
如不服本判決，應於收受本判決後十日內向本院提出上訴書狀。
其未敘述上訴理由者並得於提起上訴後十日內向本院補提理由書
狀（均須按他造當事人之人數附繕本）「切勿逕送上級法院」。
　　　　　　　　　　　　　　　　　　　書記官  李育儒
中　　華　　民　　國　　94　　年　　8 　　月　　24　　日
附錄：本判決論罪科
論罪之法條全文：
刑法第三百二十八條第一項：
意圖為自己或第三人不法之所有，以強暴、脅迫、藥劑、催眠術
或他法，至使不能抗拒，而取他人之物或使其交付者，為強盜罪
，處五年以上有期徒刑。
刑法第三百二十九條：
竊盜或搶奪，因防護贓物、脫免逮捕或湮滅罪證，而當場施以強
暴、脅迫者，以強盜罪論。
刑法第二百七十七條：
傷害人之身體或健康者，處三年以下有期徒刑、拘役或一千元以
下罰金。
犯前項之罪因而致人於死者，處無期徒刑或七年以上有期徒刑；
致重傷者，處三年以上十年以下有期徒刑。
